臺灣高等法院高雄分院民事裁定　　　　　100年度抗字第265號
抗　告　人　郭佑群
相　對　人　溫樂源
上列當事人間因聲請返還擔保金事件，對於民國100 年9 月29日
臺灣高雄地方法院100 年度事聲字第184 號所為裁定提起抗告，
本院裁定如下：
    主  文
原裁定廢棄。
灣臺高雄地方法院九十九年度存字第二一三七號抗告人所提存之
擔保金新台幣佰萬元，准予發還。
聲請及抗告訴訟費用由相對人負擔。
    理  由
一、抗告意旨略以：伊所提供之擔保金高達新台幣（下同）300
    萬元，相對人僅就10萬元主張權利，超過此金額部分，相對
    人並未行使權利。相對人起訴請求伊賠償10萬元部分，業經
    法院判決駁回確定，足證相對人並未因伊之假扣押而受有損
    害，爰求予廢棄原裁定，另為返還擔保金之裁定。
二、按應供擔保之原因消滅者，或訴訟終結後，供擔保人證明已
    定20日以上期間催告受擔保利益人行使權利而未行使者，法
    院應依供擔保人之聲請，以裁定命返還其提存物，民事訴訟
    法第104 條第1 項第1 款、第3 款定有明文。前開規定，於
    其他依法令供訴訟上之擔保者準用之，並為同法第106 條所
    明定。次按因釋明假扣押之原因而供之擔保，係擔保債務人
    因假和押所應受之損害，故必待無損害發生，或債權人本案
    勝訴確定，或就所生之損害已經賠償時，始得謂供擔保之原
    因消滅（最高法院53年度台抗字第279 號判例意旨參照），
    則因假扣押而供擔保者，必待無損害發生，或其本案勝訴確
    定，或就所生損害已經賠償時，方符合供擔保原因消滅之要
    件。又所謂受擔保利益人行使其權利，應指行使因供擔保人
    不當訴訟行為所生之損害賠償請求權而言。若受擔保利益人
    雖在催告期間內行使權利，但其行使權利之金額，不及供擔
    保之金額者，則超過該金額部分，性質上如屬可分，應解為
    受擔保利益人，仍未行使權利（最高法院79年度台抗字第11
    8 號判例意旨參照），此際受擔保利益人對該部分擔保金已
    生喪失擔保利益之效果，供擔保人自得聲請法院發還此部分
    之擔保金，不因受擔保利益人於其所提起請求損害賠償訴訟
    中之所訂催告期限外為訴之擴張或追加而受影響，否則若以
    終結前有此追加為斷，非但甚供擔保人之利益，且亦嚴重
    違反立法意旨，為法所不許。
三、經查，抗告人前依原審法院99年審全字第91號假扣押裁定，
    提供假扣押之擔保金300 萬元，並以99年度存字第2137號提
    存事件，辦畢提存。嗣於其本案訴訟終結後，以存證信函限
    期20日以上，催告相對人行使權利。相對人於100 年1 月25
    日收受該信函後，於同年2 月9 日具狀向法院起訴，請求抗
    告人賠償10萬元。足見相對人於受催告期間內，僅就系爭擔
    保金中之10萬元部分行使權利，應認相對人已就系爭擔保金
    於10萬元之範圍內行使權利，而就超過10萬元部分，相對人
    既未於抗告人限期催告之期間內一併起訴請求，應認相對人
    就此部分之擔保金並未行使權利，已喪失其擔保利益，抗告
    人自得請求返還此部分之擔保金。又相對人起訴請求抗告人
    賠償10萬元部分，業經法院判決駁回確定，有原審法院100
    年度雄小字第998 號民事判決及確定證明書在卷可稽，抗告
    人主張相對人並未因假扣押而受損害，自屬可採，揆諸首開
    說明，相對人請求賠償10萬元部分，應解為供擔保之原因消
    滅。抗告人聲請發還其因假扣押而提供之全部擔保金，即屬
    有據，應予准許。原裁定以抗告人請求返還擔保金，於法不
    合，因而維持司法事務官所為處分，駁回抗告人之異議，即
    有未合。抗告意旨指摘原裁定不當，求予廢棄改判，為有理
    由，爰由本院將原裁定廢棄，改判如主文第二項所示。
四、據上論結，本件抗告為有理由，依民事訴訟法第492 條、第
    95條、第78條，裁定如主文。
中    華    民    國   100    年    12    月    27    日
                            民事第二庭
                                審判長法官  許明進
                                法      官  蘇姿月
                                法      官  徐文祥
以上正本證明與原本無異。
如不服本裁定應於送達後10日內向本院提出再抗告狀（並按他造
當事人之人數附繕本），並繳納再抗告費新臺幣1,000 元。
再為抗告僅得以適用法規顯有錯誤為理由，並應委任律師為代理
人。如委任律師提起抗告者，應一併繳納抗告費。
中    華    民    國   100    年    12    月    27    日
                                書  記  官  梁雅華
附註：
抗告人之配偶、三親等內之血親、二親等內之姻親，或抗告人為
法人、中央或地方機關時，其所屬專任人員具有律師資格並經法
院認適當者，亦得為第三審代理人。
抗告人或其法定代理人具有律師資格者及前項情形，應於提起抗
告或委任時釋明之。